臺灣新竹地方法院民事判決　　　　　　　96年度重訴字第25號
原　　　告　乙○○
被　　　告　甲○○
上列當事人間因原告提起刑事附帶民事訴訟，請求損害賠償事件
，經本院刑事庭裁定移送，本院於民國96年1 月24日辯論終結，
判決如下：
    主  文
被告應給付原告新臺幣捌佰零貳萬零陸拾柒元，及自民國九十五
年三月四日起至清償日止，按週年利率百分之五計算之利息。
原告其餘之訴駁回。
訴訟費用由被告負擔。
本判決第一項於原告以新臺幣貳佰陸拾捌萬元供擔保後得假執行
。
原告其餘假執行之聲請駁回。
    事實及理由
一、原告主張：
  (一)被告甲○○於民國94年9 月26日凌晨飲酒後，其酒後吐氣
      所含酒精成分達每公升0.97毫克，已不能安全駕駛動力交
      通工具，卻仍於同日凌晨2 時許，駕駛車號1302-KP 號自
      用小客車沿新竹市○○路東往西方向行駛，行經東大路 2
      段433 號前，原應注意該地道路行駛時速不得超過50公里
      ，及應注意車前狀況，並隨時採取必要之安全措施，然因
      酒後生理協調失衡，仍以時速90公里之速度超速行駛，復
      未注意車前狀況，跨越雙黃線，闖入對向車道行駛而肇事
      ，致原告受有雙側股骨骨折、雙側脛骨與腓股之骨折、左
      踝部開放性骨折、左肱股骨折、乙狀結腸腸之損傷及腸系
      膜撕裂傷併內出血、左側骨盆骨折等傷害，上開事實業經
      本院刑事庭以94年度交易字第124 號刑事案件判決有罪在
      案，是被告依民法第184條第1 項、第193條及第195條第1
      項之規定，自應對原告負賠償之責。
  (二)原告得請求被告賠償之金額如下：
      １、醫療費及證書費新台幣(下同)130,737元。
        (1)原告已實際支出30,737元：按原告自行支付之醫藥費
          及證書費，各該收據上均載明醫療項目及費用，均係
          醫療上之必要費用，而診斷書費用，係被害人為證明
          損害發生及其範圍所必要之費用，為損害之一部分，
          均得請求被告賠償，此有最高法院91年5月7日第3 次
          民事庭會議決議參照。
        (2)將來必要支出部分預估10萬元：按不法侵害他人之身
          體或健康者，對於被害人因此增加生活上之需要時，
          應負損害賠償之責任，民法第193條第1項定有明文。
          準此可知，將來之醫藥費，只要係維持傷害後身體或
          健康之必要支出，被害人均得請求加害人賠償，非以
          被害人已實際支出者為限，最高法院亦著有82年度台
          上字第681 號判決參照。又醫囑原告尚須再施行手術
          至少2 次以上，以自身骨頭補粉碎性之骨頭等，否則
          原告將無法站立，惟目前雖尚未就前開傷害進行手術
          治療，仍得請求將來為回復該部分身體健康所必要之
          醫療費用，應無可疑。
      ２、救護車車資6,270元部分：原告於94年9月26日遭被告
          撞擊昏迷，受有左腳足踝骨折等處嚴重傷害，當日由
          行政院衛生署新竹醫院(下稱：署立新竹醫院)轉院至
          長庚醫院林口分院，另於94年12月3 日再由長庚醫院
          林口分院轉至行政院衛生署竹東醫院( 下稱：署立竹
          東醫院 )復健治療，原告因遭被告撞擊受有前揭傷害
          致行動不便，故救護車車資係必要之支出，屬生活上
          增加之其他費用。
      ３、看護費用728,000元：
        (1)94年9月26日至95年1月27日住院期間之看護費248,00
          0元：原告遭撞傷，受有前揭嚴重之傷害，於94年9月
          26日緊急送至署立新竹醫院及長庚醫院林口分院手術
          救治，術後轉入加護病房，於94年9 月28日施行清創
          手術，爾後歷經8次手術，95年1月28日因過年長庚醫
          院關閉病房出院。住院期間因身體多處重創，整日臥
          床無法起身，94年9月26日至94年10月3日住院期間，
          由訴外人賴秀雲出於母親親情不辭辛苦看護原告，此
          並非不能評價為金錢，只因兩者身份關係密切而免除
          支付義務，此種親屬基於身份關係之恩惠，不能加惠
          於加害人，應認原告受有相當於看護費之損害，最高
          法院88年度台上字第1827號判決參照。故原告衡量及
          比照雇用職業護士看護情形，以每日看護費2,000 元
          之一般收費標準計算，8 日之看護費用共計16,000元
          。另原告於94年10月4日至94年10月8日住院期間僱請
          看護徐金煥全天看護，94年10月9日至95年1月27日原
          告僱請看護姜采伶全天照顧，以每日看護費2,000 元
          計算，原告共支出看護費用232,000元
        (2)原告出院後之看護費用48萬元部分：原告遭被告撞傷
          ，經送醫開刀治療，於95年1 月27日出院返家後，因
          足傷等多處嚴重受傷仍臥床，無法自行生活，日常生
          活起居需仰賴他人方能為活動，又依醫囑原告須休養
          約二年計算，原告自95年1月27日起至95年6月27日止
          聘請陳鳳蘭看護，每月2 萬，計支出10萬，其餘時間
          則由父母看護，則至97年1 月26日止，應共支出看護
          費用48萬元，依最高法院88年度台上字第1827號判決
          ，出院後所支出之看護費用，亦屬必要費用。
      ４、工作薪資損失1,124,908元：
          按民法第193 條規定所謂喪失或減少勞動能力，係指
          職業上工作能力全部或一部滅失之意，工作能力之滅
          失即為謀生能力之受害，因對於將來之收益有減少之
          效果，自屬財產上之損害。原告為高職畢業，受傷前
          係友達光電股份有限公司(下稱：友達光電公司)之技
          術員，工作時間需長時間站立，年薪562,454 元。原
          告受傷後，歷經8次手術，醫囑尚須至少2次住院手術
          補骨，並需長期復健，才能站立。醫囑原告自受傷時
          至回復工作需時約2 年，此段期間完全喪失工作能力
          ，因原告之工作性質，需長時間站立，若無法站立則
          無法回復工作，本件事故發生迄今，原告仍持續復健
          中，完全無法回復原來須長時間站立之工作。原告既
          尚未能從事原本的工作，身體亦因本件事故而遺有不
          能完全回復之障害，主觀上及客觀上亦難期待原告於
          尚未復原時另覓其他工作，則按本件事故發生時原告
          年薪562,454元計算原告工作收入損失為1,124,908元
          。
      ５、精神慰撫金200萬元：
          按不法侵害他人之身體、健康、名譽、自由、信用、
          隱私、貞操，或不法侵害其他人格法益而情節重大者
          ，被害人雖非財產上之損害，亦得請求賠償相當之金
          額，為民法第195條第1項前段所明定。原告因遭被告
          撞傷，致身體遭受重創，轉入加護病房時，尚曾經發
          出病危通知，且至今已經歷8 次開刀之痛苦，又醫師
          告知至少須再進行2次以上手術補骨，且經長達約2年
          之診治、復健後，仍有下肢機能障礙之後遺症，且已
          確認原告至少係五級傷殘。而原告手術長達124 日，
          即四個月餘，復健長達約2 年，期間左腳完全無法行
          動，復健過程疼痛難忍，縱癒後腹部及雙腳均留有長
          條疤痕，影響外觀，部分鋼釘因恐傷及神經，醫師認
          為需2 年後才可取出，另部分如小腿、骨盆腔等處之
          鋼釘，係終身無法取出，迄今仍不時有抽、酸痛之情
          況，又縱使取出部分鋼釘，復原至少亦須半年至一年
          以上之長期休養及持續診治復健。住院及休養期間內
          ，一切生活起居皆須人照料之折磨，且往後體力及身
          體功能之減損而影響人生之規劃及工作之進展，且原
          告現已係中度殘障，並領有中度殘障手冊，凡此種種
          肉體及精神上之鉅大痛苦，實非筆墨所能形容，惟被
          告重大過失及犯後態度惡劣等情，故請求精神慰撫金
          200萬元。
      ６、醫療器材之費用2,112元：
          原告受傷後，因行動不便，經醫囑需醫療器材輔助行
          動等，購買看護墊、沙威隆、濕紙巾、護理巾等計支
          出2,112元。
      ７、減少勞動能力之損害7,017,328元：
          依長庚醫院林口分院診斷證明書所載，原告受有雙側
          股骨骨折、雙側脛骨與腓股之骨折、左踝部開放性骨
          折、左肱股骨折、乙狀結腸之損傷及腸系膜撕裂傷併
          內出血、左側骨盆骨折等重大傷害，依勞保傷殘給付
          標準表為141項七 級殘障，為一下肢遺存顯著運動傷
          害，減少勞動能力之比率為百分之69.21 ，依原告受
          傷前之健康狀態、教育程度、年齡、工作性質等因素
          ，原告受傷前之年薪562,454 元應係原告能力在通常
          情形下可能取得之收入，以此計算原告減少勞動能力
          之年損害額為389,218元(562,454x0.692=389,218)。
          又依勞動基準法第54條關於勞工滿六十歲後，雇主即
          得強制其退休之規定，原告自30歲起( 原告為66年10
          月29 日生，於94年9月26日受傷時，年甫28歲，休養
          2年後為30歲)至60歲止，共計30年間之勞動能力損失
          ，霍夫曼係數為18.0293 ，依霍夫曼法扣除中間利息
          後為7,017,328元(389,218x18.0293=7,017,328)。
      ８、整型費用10萬元：原告因本件車禍致受有左踝部開放
          性骨折等傷害，腹部及雙腳縱癒後留有長條刀疤，影
          響外觀，有整型必要，醫囑整型費用預估為10萬元。
      ９、營養費20萬元：原告因本件車禍致受有重大傷害，住
          院達124日開刀手術達8次，當有補充營養之必要，此
          為被告之過失行為而增加原告生活上之需要，依一般
          習慣，營養費花費應達30萬元以上，原告僅請求20萬
          元。
  (三)原告為此聲明：
      １、被告應給付原告11,309,355元，及自起訴狀繕本送達
          翌日起至清償日止，按年息百分之5 計算之利息。
      ２、訴訟費用由被告連帶負擔。
      ３、原告願供擔保請准予宣告假執行。
二、被告則以：
    其確有過失駕車撞及原告的行為，然原告應該採取煞車或迴
    避之行為而未為，對於原告請求醫療費用認應以收據為準，
    原告所請求之看護費用及因受傷之工作損失認為金額過高，
    被告對於原告請求減少勞動能力之損失部分，認以勞工保險
    局核定原告殘廢給付之等級，作為認定原告減少勞動能力之
    認定依據，並不爭執，而原告請求之營養費，被告願意負擔
    收據金額的一半，其餘部分則無意見等情置辯，並聲明：原
    告之訴駁回。
三、程序方面：
    按訴狀送達後，原告不得將原訴變更或追加他訴，但擴張或
    減縮應受判決事項之聲明者，不在此限，此為民事訴訟法第
    262條第1 項、第255條第1項第3款分別定有明文。查原告訴
    之聲明原為「被告應給付原告11,300,730元，及自起訴狀繕
    本送達翌日起至清償日止按年息百分之5 計算之利息。」，
    主張被告應賠償其因本件車禍所受之損害，並請求被告賠償
    其已支付自94年9月26日至95年1月18日之醫療費用金額22,1
    12元，嗣因原告於訴訟進行期間陸續返回醫院治療，共計支
    出醫療費用及用品金額8,625 元，乃更改訴之聲明為：「被
    告應給付原告11,309,355元，及自起訴狀繕本送達翌日起至
    清償日止按年息百分之5 計算之利息。」，則原告訴之聲明
    對於被告擴張請求醫療費用及用品部分，其訴訟標的仍屬同
    一，並未變更或追加，且不甚礙被告防禦及訴訟終結，參諸
    前揭規定，應予准許，合先敘明。
四、實體方面：
  (一)原告主張被告於94年9 月26日凌晨飲酒後，其酒後吐氣所
      含酒精成分達每公升0.97毫克，已不能安全駕駛動力交通
      工具，卻仍於同日凌晨2 時許，駕駛車號1302-KP 號自用
      小客車沿新竹市○○路東往西方向行駛，行經東大路 2段
      433 號前，原應注意該地道路行駛時速不得超過50公里，
      及應注意車前狀況，並隨時採取必要之安全措施，然因酒
      後生理協調失衡，仍以時速90公里之速度超速行駛，復未
      注意車前狀況，跨越雙黃線，闖入對向車道行駛而肇事，
      致原告受有雙側股骨骨折、雙側脛骨與腓股之骨折、左踝
      部開放性骨折、左肱股骨折、乙狀結腸之損傷及腸系膜撕
      裂傷併內出血、左側骨盆骨折等傷害，後被告上開服用酒
      類，不能安全駕駛動力交通工具而駕駛、過失傷害人等犯
      行，經本院刑事庭94年度交易字第124 號刑事案件判處有
      期徒刑六月，緩刑四年確定在案，此為被告所不爭執，並
      經本院依職權調閱上開刑事案卷核閱無訛。
  (二)按汽車駕駛人飲用酒類或其他類似物後其吐氣所含酒精濃
      度超過每公升0.25毫克或血液中酒精濃度超過百分之0.05
      以上，不得駕車；又汽車行駛時，駕駛人應注意車前狀況
      ，隨時採取必要之安全措施；再者，汽車在雙向二車道行
      駛時，在劃有分向限制線之路段，不得駛入來車之車道內
      ；且行車速度，依速限標誌或標線之規定，無標誌或標線
      者，行車時速不得超過50公里，此為道路交通安全規則第
      114條第2款、第94條第3項、第97條第2款、第93條第1 項
      第1 款分別定有明文，被告為領有駕駛執照之駕駛人，對
      於前開規定自應知之甚明，其駕車行駛自應注意上述道路
      交通安全之規定，且肇事當時之天候晴，光線為夜間有照
      明之光線，路面狀況為乾燥、無缺陷亦無障礙物之柏油路
      面，且視距良好之情形下，亦無不能注意之情事，此有道
      路交通事故調查報告表(一)記載甚明，顯見並無不能注意
      之情事，然被告竟疏未注意及此，竟於酒後其吐氣所含酒
      精濃度超過每公升0.25毫克以上，仍駕駛車輛，復未注意
      車前狀況，以時速80、90公里駛入來車之車道內，致和原
      告所駕駛之車號2572-LN 號廂型車發生碰撞而肇事，而致
      原告受有雙側股骨骨折、雙側脛骨與腓股之骨折、左踝部
      開放性骨折、左肱股骨折、乙狀結腸之損傷及腸系膜撕裂
      傷併內出血、左側骨盆骨折等傷害，是被告之過失行為與
      原告之傷害結果間自具有相當因果關係，洵堪認定。
  (三)至被告雖辯稱原告於本件車禍發生當時，應該採取煞車或
      迴避之行為而未為，對於本件車禍亦有疏失情事存在，惟
      為原告所否認，且被告當日既係以時速80、90公里之高速
      駛入來車之車道內，原告顯難有充裕之時間足以採取適當
      之反應動作，況本件車禍既係因被告跨越雙黃線，闖入原
      告車道行駛，且在原告行駛車道處發生碰撞，則原告在自
      行遵行車道內行駛，信賴交通規則所定汽車在雙向二車道
      行駛時，在劃有分向限制線之路段，不得駛入來車之車道
      內，則本件被告之違規駕駛行為，既有跨越車道行駛侵犯
      原告之路權，是以原告就被告不可知之違規行為並無預防
      之義務，故被告上開所辯原告應於行車時採取煞車或迴避
      之行為，顯無足採，此外，被告復未提出具體證據資料證
      明原告於本件車禍發生當時，有疏於採取煞車或迴避等情
      ，即難僅據其所述，採為對其有利之認定。
  (四)復按汽車、機車或其他非依軌道行駛之動力車輛，在使用
      中加損害於他人，駕駛人應賠償因此所生之損害；又不法
      侵害他人之身體或健康者，對於被害人因此喪失或減少勞
      動能力，或增加生活上之需要時，應負損害賠償責任；再
      不法侵害他人之身體、健康、名譽、自由者，被害人雖非
      財產上之損害，亦得請求賠償相當之金額，民法第191 條
      之2前段、第193條第1項、第195條第1 項分別定有明文。
      本件原告以其身體遭被告過失不法侵害，依侵權行為之法
      律關係，請求被告賠償，於法有據，自應准許。准許之項
      目及金額如下﹕
      １、醫療費用部分：
        (1)查原告主張其因本件車禍受傷後，自94年9 月26日至
          至95年9 月22日期間，陸續在署立新竹醫院、長庚醫
          院林口分院及署立竹東醫院住院、門診治療自付之醫
          療費用為29,315元，及於95年5 月24日在杏一醫療用
          品股份有限公司竹東榮民門市花費711元購買砂帶2箱
          、四腳鋁拐1 箱等情，業據提出署立新竹醫院急診收
          據二紙、長庚醫院醫療費用收據十四紙、署立竹東醫
          院醫療費用收據三紙及杏一醫療用品股份有限公司交
          易明細表一紙附卷可稽，且為被告所不爭，而依各收
          據載明醫療項目確屬治療上之必要費用，應予准許。
        (2)又原告主張其將來必要支出之醫療費用預估為10萬元
          乙節，除提出其於95年11月3 日在署立竹東醫院復健
          治療支出醫療費用680 元之醫療費用收據一紙為證外
          ，並未提出任何證據資料以實其說，則原告日後雖須
          再行手術，取出體內固定鋼釘，或再施行以自身骨頭
          填補粉碎性骨頭之手術，惟因此部分須花費之金額，
          目前仍無法確定，須視當時實際病況而定，即難認原
          告日後再行手術，所花費之醫療費用必為10萬元，是
          原告目前對於被告請求此部分金額，除680 元外，其
          餘尚屬無據，難予准許，應俟原告日後施行手術實際
          花費之金額，再行請求被告賠償，方屬合理。
        (3)從而，原告得請求被告賠償上開醫療費用金額合計為
          30,706元【計算式為：(29,315+711+680)=30,706 】
          ，洵堪認定。
      ２、救護車車資部分：
          原告主張其於94年9 月26日遭被告撞擊昏迷後，係搭
          乘救護車由署立新竹醫院轉院至長庚醫院林口分院治
          療，支出4,100元救護車服務費用，另於94年12月3日
          再搭乘救護車由長庚醫院林口分院轉院至署立竹東醫
          院住院治療，支出2,170 元救護車服務費用乙節，亦
          提出紅救護車有限公司服務收費明細表、桃聯救護
          車有限公司臨時收據各一紙附卷可稽，審原告因本件
          車禍受有雙側股骨骨折、雙側脛骨與腓股之骨折、左
          踝部開放性骨折、左肱股骨折、乙狀結腸之損傷及腸
          系膜撕裂傷併內出血、左側骨盆骨折等傷害，行動確
          有不便，故其支出救護車費用確係必要之支出，是原
          告請求被告負擔上開救護車支出費用合計6,270 元【
          計算式為：(4,100+2,170)=6,270】，亦屬有據。
      ３、看護費用部分：
        (1)原告主張其於94年9月26日至95年1月27日住院期間，
          由其母賴秀雲於94年9月26日至94年10月3日看護8 日
          ，以每日看護費2,000元之一般收費標準計算，8日之
          看護費用共計16,000 元，又原告於94年10月4日至94
          年10月8 日住院期間僱請看護徐金煥全天看護，另於
          94年10月9日至95年1月27日僱請看護姜采伶全天照顧
          ，以每日看護費2,000 元計算，原告共支出看護費用
          232,000元乙節，業據提出徐金煥出具收取看護費1萬
          元之收據一紙，及姜采伶出具自94年10月9 日至94年
          11月13日期間看護原告收取費用各1 萬元之收據七紙
          ，及姜采伶出具其於94年11月13日起至94年11月20日
          止看護原告收取費用14,000元，及於94年12月2 日至
          94年12月20日止看護原告收取費用36,000元，暨於94
          年12月28日起至95年1月27日止看護原告收取費用6萬
          之收據各一紙附卷可佐，則原告共計支付姜采伶看護
          費用為18萬元【計算式為：(1萬x7)+(14,000+36,000
          +6萬)=18萬元】，復為被告對上開看護費用收據所不
          爭執，而原告於95年1 月13日之前因雙下肢機能顯著
          障礙，須專人照護，亦有署立竹東醫院於95年1 月13
          日出具之診斷証明書一紙附卷可稽，足見原告主張其
          確有僱請看護照料其日常生活起居之必要，要非無據
          。再者，被害人受傷後由親人代為照顧起居，惟此親
          情看護付出之勞力，尚非不能評價為金錢，此種親人
          基於情誼關係之恩惠，自不能加惠於加害人，故應認
          被害人受有相當於親人看護費用之損害，得向加害人
          請求賠償，始符公平。從而，本院審酌原告既有僱請
          看護照料日常生活起居之必要，原告之母因照料原告
          付出之勞力既可評價為原告須付其相當於工作之薪資
          ，而得向被告請求賠償，是原告請求被告負擔上開看
          護費用共計206,000 元【計算式為：(16,000+1萬+18
          萬)=206,000】，亦屬有據。
        (2)又原告主張其於95年1 月27日出院後，因腳傷等多處
          嚴重受傷仍臥床，無法自行生活，日常生活起居需仰
          賴他人方能為活動，又依醫囑原告須休養約二年計算
          ，原告自95年1月27日起至95年6月27日止聘請陳鳳蘭
          看護，每月2 萬，計支出10萬，其餘時間則由父母看
          護，則至97年1 月26日止，合計須花費看護費用48萬
          元乙節，並提出陳鳳蘭所出具之看護證明書一紙附卷
          可佐，且為被告對上開看護證明書之真正所不爭執(
          詳本院95年11月27日調解程序筆錄 )，而經本院函詢
          原告目前接受復健治療之署立竹東醫院查詢有關原告
          受傷後復原情形，經署立竹東醫院於95年6 月15日以
          衛署竹東醫歷字第0950001988號函覆：原告可藉助拐
          杖助行，部分生活可自理，日常生活仍須他人照顧等
          情，且原告因本件車禍受有雙側股骨骨折、雙側脛骨
          與腓股之骨折、左踝部開放性骨折、左肱股骨折、乙
          狀結腸之損傷及腸系膜撕裂傷併內出血、左側骨盆骨
          折等傷害，屬於中度肢障人士，亦經原告提出中華民
          國身心障礙手冊一紙可佐，參以原告自95年5月8日亦
          再前往署立竹東醫院住院治療至95年6 月14日方為出
          院，足見原告於95年5月8日在署立竹東醫院住院治療
          ，生活確無法自理，須他人照顧，亦經原告提出署立
          竹東醫院95年5月17日竹東醫診字第1210 號診斷證明
          書一紙附卷可稽為憑，是本院認原告於95年6 月27日
          以前，因腿部、腹部受傷手術確有僱請看護之必要，
          惟自95年6 月28日以後，因原告可藉助拐杖助行，應
          可自理日常生活，難認原告生活起居須仰賴他人，方
          能為活動，此外，原告亦未提出任何證據資料證明醫
          囑須休養約2 年，即係有僱請看護照料之必要，是原
          告主張其自95年6月28日至97年1月26日止，仍有僱請
          看護之必要，尚屬無據，難予准許。
        (3)從而，原告得請求被告賠償上開看護費用金額合計為
          306,000元【計算式為：(206,000+10萬)=306,000 】
          ，亦堪認定。
      ４、工作薪資損失部分：
          原告主張其於受傷前係友達光電公司之技術員，工作
          時間需長時間站立，年薪562,454元，受傷後歷經8次
          手術，醫囑自受傷時至回復工作需時約2 年，此段期
          間完全喪失工作能力，則以本件事故發生時原告年薪
          為562,454 元計算，原告亦得請求被告賠償因此受有
          無法工作之收入損失共計1,124,908 元乙節，並提出
          友達光電公司在職證明書、93年度綜合所得稅結算電
          子申報收執聯、留資停薪申請單各一紙為證，而原告
          於93 年度確在友達光電公司工作，領取薪資562,454
          元乙節，亦經本院依職權查詢原告財產資料無訛，有
          稅務電子閘門財產所得調件明細表一紙附卷可稽，且
          原告於95年6 月間只能藉拐杖助行，不須藉枴杖助行
          仍須2至3個月才有可能，且完全復原後左踝仍不可能
          作跑步等動作，恢復光電公司技術人員之工作可能性
          不大，恢復一般工作可能在7、8月左右，亦經本院依
          原告聲請函詢署立竹東醫院明確，有署立竹東醫院95
          年6 月15日衛署竹東醫歷字第0950001988號函一紙可
          稽，足見原告於95年9月1日以後應可從事一般工作，
          則原告自本件車禍發生94年9月26日至95年8月31日期
          間確因無法從事原先之工作，受有損失523,930 元【
          計算式為：(562,454÷365)x(5+31+30+31+31+28+31+
          30+31+30+31+31)=523,930，元以下四捨五入 】，另
          自95年9 月1日至96年9月25日因無法再從事原先工作
          ，僅得從事一般工作，本院爰以行政院依勞動基準法
          第21條所核定之基本工資每月15,840元，作為一般工
          作之所得依據，認原告因此與未受傷前所得獲取之工
          作薪資相差397,874元【計算式為：｛562,454-(15,8
          40x12) ｝+｛(562,454-15,840x12)÷365x25｝=397,
          874，元以下四捨五入 】，亦得請求被告賠償此部分
          之損失。從而，原告得請求被告賠償因此受有無法工
          作之收入損失合計為921,804元【計算式為：(523,93
          0+397,874 )=921,804】，亦堪認定。
      ５、精神慰撫金部分：
          原告主張其因遭被告撞傷，致身體遭受重創，轉入加
          護病房時，尚曾經發出病危通知，且至今已經歷8 次
          開刀之痛苦，又醫師告知至少須再進行2 次以上手術
          補骨，期間亦須接受復健治療，疼痛難忍，縱癒後腹
          部及雙腳均留有長條疤痕，影響外觀，部分鋼釘因恐
          傷及神經，醫師認為需2 年後才可取出，另部分如小
          腿、骨盆腔等處之鋼釘，係終身無法取出，迄今仍不
          時有抽、酸痛之情況，住院及休養期間內，一切生活
          起居皆須人照料，且往後體力及身體功能之減損而影
          響人生之規劃及工作之進展，且原告現已係中度殘障
          ，並領有中度殘障手冊，凡此種種肉體及精神上之鉅
          大痛苦，實非筆墨所能形容，為此請求給付精神慰撫
          金等情，本院斟酌原告學歷為內思高工畢業，發生本
          件車禍當時年齡28歲，時值壯年，於94年度當時在友
          達光電公司製造一課擔任技術員，領有薪資所得483,
          563 元，名下有汽車一部，及擁有友達光電公司股票
          價值11,000元，因本件車禍受傷接受多次骨折復位及
          固定手術、清創手術、拔除右腿遠端鋼釘手術、補骨
          頭手術，目前仍在署立竹東醫院接受復健治療，且因
          無法分擔家庭責任，造成父母沈重負擔，心情之悲苦
          至深且鉅，至被告之學歷為世界高職夜校畢業，於本
          件車禍發生當時受僱在運騰企業有限公司，目前從事
          水電零工，並無固定的工作，於94年度領有薪資所得
          192,000 元外，別無其他財產，亦經本院依職權向稅
          務電子閘門財產系統查詢兩造之財產資料無訛，此有
          稅務電子閘門財產所得調件明細表二紙為憑，及兩造
          身分、地位、資力等事項，認原告請求慰撫金200 萬
          元核屬過高，應予酌減為80萬元，方屬公允，逾此數
          額之請求，為無理由，應予駁回。
      ６、醫療器材之費用部分：
          原告主張其因本件車禍受傷，因行動不便，經醫囑需
          醫療器材輔助行動，購買看護墊、沙威隆、濕紙巾、
          護理巾等計支出2,112 元，亦提出杏一醫療用品統一
          發票收據多紙為證，且為被告所不爭執(詳本院95年6
          月2日調解程序筆錄)，則原告此部分主張，亦得准許
          。
      ７、減少勞動能力之損害部分：
          原告主張其因本件車禍所受之傷害，依勞保傷殘給付
          標準表為141項七 級殘障，為一下肢遺存顯著運動傷
          害，減少勞動能力之比率為百分之69.21 ，依原告受
          傷前之年薪562,454 元計算原告減少勞動能力之年損
          害額為389,218(562,454x0.692=389,218)。又依勞動
          基準法第54條關於勞工滿六十歲後，雇主即得強制其
          退休之規定，原告自30歲起( 原告為66年10月29日生
          ，於94年9月26日受傷時，年甫28歲，休養2年後為30
          歲 )至60歲止，受有30年間之勞動能力損失，依霍夫
          曼法扣除中間利息後為7,017,328 元，亦得請求被告
          賠償等情，而原告因本件車禍受有雙側股骨骨折等傷
          害，已如前述，屬勞工保險條例第53條附表即「勞工
          保險殘廢給付標準表」所稱之第90項「一上肢三大關
          節中，有一大關節遺存顯著運動障害」及第140 項「
          兩下肢三大關節中，各有一大關節遺存顯著運動障害
          者」之殘廢標準，依勞工保險條例第55條第3 款規定
          ，按其最高殘廢等級即7級再升等1級即6 級，業據原
          告提出勞工保險局核定通知書記載審定原告殘廢等級
          為第6級發給普通傷病殘廢給付540日計721,818 元，
          復為兩造同意依此標準計算減少勞動能力之比率( 詳
          本院卷第181頁)，是依「各殘廢等級喪失或減少勞動
          能力比率表」，勞工保險條例所定第6 級殘廢標準，
          所減少之勞動能力為百分之76.9，而第7 級殘廢標準
          ，所減少之勞動能力為百分之69.21 ，是原告主張其
          減少勞動能力之比率為百分之69.21 ，並未逾其得請
          求之範圍，故以原告受傷前之年薪562,454 元計算每
          年減少勞動能力之損失為389,274元【計算式為：(56
          2,454x0.692)=389,274，元以下四捨五入】。又原告
          為66年10月29日生，有在職證明書可證，依勞動基準
          法第54條第1項第1款規定，勞工於年滿60歲時得強制
          退休，故一般勞工之勞動能力應算至年滿60歲止。原
          告主張於本件車禍受傷休養2 年後，其滿30歲即96年
          10月29日起至其年滿60歲止，尚可工作之年限為30年
          ，依年別 5%複式霍夫曼式計算法第1年不扣除中間利
          息，原告得請求減少勞動能力之損失為7,251,907 元
          【計算式為：(389274x18.00000000(此為30年之霍夫
          曼係數)=7,251,907 ，元以下四捨五入】，惟原告此
          部分只主張請求被告賠償7,017,328 元，自得於其請
          求之範圍內加以准許。
      ８、整型費用部分：
          原告主張其因本件車禍致受有左踝部開放性骨折等傷
          害，腹部及雙腳縱癒後留有長條刀疤，影響外觀，有
          整型必要，醫囑整型費用預估為10萬元，亦應由被告
          負責賠償，惟就此並未提出醫囑整型費用為10萬元之
          任何證據資料以實其說，則原告日後雖須施行整型手
          術，惟因此部分所須花費之金額，目前仍無法確定，
          須視當時實際情況而定，即難認原告日後施行整型手
          術，所花費之醫療費用必為10萬元，是原告目前對於
          被告請求此部分金額，要屬無據，難予准許，應俟原
          告日後施行整型手術實際花費之金額，再行請求被告
          賠償，方屬合理。
      ９、營養費部分：
          原告主張其因本件車禍致受有重大傷害，住院達 124
          日，開刀手術達8 次，當有補充營養之必要，依一般
          習慣，營養費花費應達30萬元以上，原告僅請求被告
          賠償20萬元等情，並提出食用蛋花湯、肝湯、便餐、
          便當、小魚粥、果汁等之免用統一發票收據為憑，而
          被告表示願就此部分賠償原告10萬元( 詳本院卷第29
          頁 )，查原告主張其因發生本件車禍，有補充營養之
          必要，所提出之食用蛋花湯、肝湯、便餐、便當、小
          魚粥、果汁等證明，既屬一般三餐正常食材，難認係
          因發生本件車禍所為之特別花費，且原告亦未提出任
          何證據資料證明其食用上開食物，係於正常三餐之外
          時間所特別食用，而有多增加生活上之需要之情事，
          即難僅據上開資料，採為對於原告有利之認定，惟被
          告就此部分既願賠償原告10萬元，爰於被告自認之範
          圍內，准許原告之請求。
    １０、從而，原告因本件車禍受有醫療費用金額30,706元、
          搭乘救護車支出之費用6,270 元、看護費用金額306,
          000元、無法工作之收入損失921,804元、精神慰撫金
          80萬元、支出醫療器材之費用2,112 元、減少勞動能
          力之損害7,017,328 元及營養費用10萬元，合計金額
          為9,184,220元【計算式為：(30,706+6,270+306,000
          +921,804+80萬+2,112+7,017,328+10萬)=9,184,220】
          ，堪予認定。
  (五)末按，保險人依強制汽車責任保險法規定給付之保險金，
      視為加害人或被保險人損害賠償金額之一部分；加害人或
      被保險人受賠償請求時，得扣除之，強制汽車責任保險法
      第30條著有明文。查原告於本件發生損害後，業已向被告
      所有車輛所投保強制汽車責任險之保險人申請領得強制汽
      車責任險理賠金864,153 元，有原告提出新安東京海上產
      險付款明細表一紙附卷可稽，且為被告所不爭，是上開金
      額自應從原告所得請求賠償之金額中扣除。從而，原告因
      本件車禍受有醫療費用金額30,706元、搭乘救護車支出之
      費用6,270元、看護費用金額306,000元、無法工作之收入
      損失921,804 元、精神慰撫金80萬元、支出醫療器材之費
      用2,112 元、減少勞動能力之損害7,017,328 元及營養費
      用10萬元，合計金額為9,184,220 元，扣除上開原告已領
      強制險理賠金864,153 元，及被告業已賠償原告30萬元後
      ，即被告應賠償原告8,020,067元【計算式為：( 9,184,2
      20-864,153-30萬 )=8,020,067 】，從而原告請求被告給
      付上開金額，洵屬正當，應予准許。逾此部分之請求，即
      非有據，應予駁回。
五、綜上所述，原告本於侵權行為法律關係，請求被告給付在8,
    020,067元，及自本件起訴狀繕本送達翌日即95年3月4日起
    至清償日止，按週年利率百分之5 計算之利息，為有理由，
    應予准許，逾上開部分之請求，則無理由，應予駁回。
六、假執行之宣告：
    原告陳明願供擔保，聲請宣告假執行，經核本判決主文第一
    項原告勝訴部分要無不合，爰酌定相當擔保金額准許之，至
    原告其餘假執行之聲請，因該部分訴之駁回而失所依據，應
    併予駁回。
七、本件事證已臻明確，兩造其餘主張及舉證，經審酌與判決結
    果尚不生影響，均不另論述，併予敘明。
八、結論：本件原告之訴為一部有理由，一部無理由，應依民事
    訴訟法第79條、第390條第2項，判決如主文。
中　　華　　民　　國　　96　　年　　2 　　月　　 7　　日
                  民事第二庭    法　官　王佳惠
以上正本係照原本作成。
如對本判決上訴，須於判決送達後20日內向本院提出上訴狀。
中　　華　　民　　國　　96　　年　　2 　　月　　 7　　日
                                書記官　林淑瑜
